臺灣高等法院花蓮分院刑事判決  
111年度上訴字第42號
上  訴  人  
即  被  告  楊嘉偉
選任辯護人  傅爾洵律師
上列上訴人因違反野生動物保育法案件，不服臺灣臺東地方法院
110年度訴字第189號中華民國111年1月26日第一審判決（起訴案
號：臺灣臺東地方檢察署110年度偵字第2861號），提起上訴，
本院判決如下：
    主  文
上訴駁回。   
    事  實
一、楊嘉偉明知熱帶斑海豚係經我國海洋委員會公告列為珍貴稀
    有野生動物，屬野生動物保育法第4條第1項第1款所定珍貴
    稀有之保育類野生動物，非經主管機關同意，不得買賣，竟
    未經主管機關同意，基於非法買賣保育類野生動物產製品之
    犯意，於民國110年8月9日晚間某時，在臺東縣成功鎮之海
    濱公園，以每公斤新臺幣(下同)150元之代價，向真實姓名
    年籍不詳、自稱「陳俊銘」之成年男子，購入業經屠宰之熱
    帶斑海豚共14袋(毛重共計約217公斤)，作為轉售他人牟利
    之用。嗣海巡人員會同警方持臺灣臺東地方法院核發之搜索
    票於110年8月10日上午11時40分許，至臺東縣成功鎮民權路
    56號對楊嘉偉執行搜索，當場扣得如附表所示之海豚屠體，
    始查悉上情。
二、案經海洋委員會海巡署偵防分署苗栗查緝隊報告臺灣臺東地
    方檢察署檢察官偵查起訴。
    理  由
一、按被告以外之人於審判外之陳述，雖不符刑事訴訟法第159
    條之1至第159條之4之規定，而經當事人於審判程序同意作
    為證據，法院審酌該言詞陳述或書面陳述作成時之情況，認
    為適當者，亦得為證據，刑事訴訟法第159條之5第1項定有
    明文。查本判決所引用以下審判外作成之相關供述證據，上
    訴人即被告楊嘉偉及其辯護人於本院審理時同意有證據能力
    （本院卷第134頁），本院審酌上開證據資料製作時之情況
    ，尚無違法取得及證明力明顯過低之瑕疵，認以之作為證據
    應屬適當。至其餘所依憑判斷之非供述證據，本院亦查無有
    何違反法定程序取得之情形，且上開各該證據均經本院於審
    判期日依法進行證據之提示、調查、辯論，被告於訴訟上之
    防禦權，已受保障，故上開證據資料均有證據能力。
二、前揭犯罪事實，迭據被告於警詢、偵查及原審、本院審判中
    坦承不諱（見偵卷第5至9頁；他字第359號卷第61至67、71
    至73頁；原審卷第39至40、45頁；本院卷第134、139頁），
    並有原審法院搜索票(偵卷第11頁)、內政部警政署保安警察
    第三總隊第一大隊搜索及扣押筆錄、扣押物品目錄表、扣押
    物品收據(偵卷第13至21頁)、臺東縣政府110年11月2日府農
    畜保字第1100227178號函（偵卷第59頁）、海洋委員會109
    年4月28日海保字第10900032182號公告（偵卷第61至70頁）
    、證物運送及保管權責切結書（他字第359號卷第53頁）、
    法務部調查局110年9月1日調科肆字第11023207050號函暨所
    附之該局DNA鑑識實驗室鑑定書（他字第359號卷第99至106
    頁）各1份、海洋委員會海巡署偵防分署苗栗查緝隊110年9
    月11日偵苗栗字第1102000917號函及所附之執行影像照片共
    9張（偵卷第51至57頁）及該查緝隊針對查獲始末所出具之
    職務報告1份（本院卷第81至85頁）在卷可稽，辯護人最後
    亦不再主張本件有陷害教唆之情形（本院卷第133頁），足
    認被告前揭自白應與事實相符，堪以採信。本案事證明確，
    被告犯行洵堪認定，應予依法論科。
三、論罪科刑及駁回上訴之理由：
 ㈠按野生動物保育法第40條第2款規定：「違反第35條第1項規定
   ，未經主管機關同意，買賣或意圖販賣而陳列、展示保育類
   野生動物或其產製品者」。所稱「買賣」，兼及「買入」及
   「賣出」，不以「買入」後復行「賣出」為必要，因上開法
   條之立法目的，在嚇阻買賣保育類野生動物，規範諸如收藏
   、觀賞等不以營利為目的之購買行為，以杜絕銷售之管道、
   防免保育類野生動物被濫捕、濫獵、或濫殺，既僅規定不得
   「買、賣」，並未明文須以營利為目的之買、賣始成立犯罪
   （最高法院105年度台上字第2675號判決意旨參照）。經查被
   告於上開時、地向真實姓名年籍不詳、自稱「陳俊銘」之成
   年男子購入如附表所示之保育類野生動物屠體，雖未及賣出
   ，然揆諸前揭說明，其所為已該當上揭犯罪。是核被告所為
   ，係違反野生動物保育法第35條第1項規定，應論以同法第40
   條第2款之非法買賣保育類野生動物產製品罪。
 ㈡原審因依上開法律規定，並以行為人之責任為基礎，審酌被告
   意圖販賣保育類野生動物製品以牟利，破壞自然生態之平衡
   ，妨礙環境永續發展，所為實不可取，且其販入之重量已達
   毛重約217公斤，數量顯然非低，又其前於109年間犯傷害罪
   ，經判處有期徒刑以上之刑度，有臺灣高等法院被告前案紀
   錄表1份附卷可憑（見原審卷第17至18頁)，現尚未執行完畢
   ，素行亦難謂良好；惟念及被告被查獲後能勇於坦承犯行，
   犯後態度尚可；兼衡其自陳高中畢業之智識程度，月收入約3
   至4萬元，目前已婚，有妻子及1名未成年子女同住，皆須其
   扶養、照顧之經濟情況及家庭生活狀況，並衡酌其犯罪情節
   尚較其父楊清龍於另案為低(同為違反野生動物保育法販賣鯨
   豚屠體)，而其父楊清龍於另案係判處有期徒刑10月之刑度等
   一切情狀，認事用法並無違誤，且原審法官宅心仁厚，於綜
   衡上開諸量刑因子後，僅量處被告7月有期徒刑，未予併科絲
   毫罰金，刑度已屬偏輕（然尚不至失出失入之程度）。被告
   上訴固謂其之前在外地從事送貨員之正當工作，並提出在職
   證明書1紙佐證，其家中尚有老母及妻小需要扶養，請求撤銷
   改判賜再從輕量處得易科罰金之6月徒刑云云，惟於所有量刑
   因子未往更有利於被告之方向挪移時，實難認有何理由得以
   再往下斟酌其刑度，是其上訴並無理由，應予駁回。
 ㈢按104年12月17日及105年5月27日修正之刑法，自105年7月1日
   施行；105年7月1日前施行之其他法律關於沒收、追徵、追繳
   、抵償之規定，不再適用，中華民國刑法施行法第10條之3定
   有明文，是原定於野生動物保育法第52條之沒收，自前開刑
   法修正施行之日起已失效，關於犯罪所得之物、犯罪所用之
   物應否沒收，應回歸適用修正後之刑法相關規定。次按供犯
   罪所用、犯罪預備之物或犯罪所生之物，屬於犯罪行為人者
   ，得沒收之，刑法第38條第2項前段亦定有明文。經查扣案之
   熱帶斑海豚屠體共14袋（總計毛重約217公斤），現仍保存於
   臺東縣政府提供之冷凍庫，有公務電話紀錄1份存卷可參(原
   審卷第33頁)，係被告所購欲轉售牟利之物，屬被告所有，且
   供本案犯罪所用之物，原審依刑法第38條第2項前段之規定宣
   告沒收，亦無不合。
據上論斷，應依刑事訴訟法第368條，判決如主文。
本案經檢察官羅佾德提起公訴，被告提起上訴後，檢察官黃東焄
到庭執行職務。
中　　華　　民　　國　　111 　年　　6 　　月　　29　　日
                 刑事庭審判長 法  官  張宏節
　　　　　　　　              法  官  林恒祺
　　　　　　　　              法  官  張健河
以上正本證明與原本無異。
如不服本判決，應於收受送達後20日內向本院提出上訴書狀，其
未敘述理由者，並得於提起上訴狀後20日內向本院補提理由書（
均須按他造當事人之人數附繕本）「切勿逕送上級法院」。
告訴人或被害人如對於本判決不服者，應具備理由請求檢察官上
訴，其上訴期間之計算係以檢察官收受判決正本之日期為準。
因疫情而遲誤不變期間，得向法院聲請回復原狀。　　　　　　
中　　華　　民　　國　　111 　年　　6 　　月　　29　　日
                              書記官  林明智  

附表：　　
保育類野生動物屠體名稱 查獲數量 鑑定報告 熱帶斑海豚 肉塊14袋，毛重共計約217公斤 法務部調查局110年9月1日調科肆字第11023207050號函暨所附之該局DNA鑑識實驗室鑑定書 

附錄本案論罪科刑法條：
野生動物保育法第35條
保育類野生動物及其產製品，非經主管機關之同意，不得買賣或
在公共場所陳列、展示。
前項保育類野生動物及其產製品之種類，由中央主管機關公告之
。

野生動物保育法第40條
有下列情形之一，處6月以上5年以下有期徒刑，得併科新臺幣30
萬元以上150萬元以下罰金：
一、違反第二十四條第一項規定，未經中央主管機關同意，輸入
    或輸出保育類野生動物之活體或其產製品者。
二、違反第三十五條第一項規定，未經主管機關同意，買賣或意
    圖販賣而陳列、展示保育類野生動物或其產製品者。